【裁判字號】    97,易,3545
【裁判日期】    980121
【裁判案由】    詐欺
【裁判全文】
臺灣臺北地方法院刑事判決      九十七年度易字第三五四五號
公  訴  人  臺灣臺北地方法院檢察署檢察官
被      告  丁○○
上列被告因詐欺案件，經檢察官提起公訴（九十七年度偵字第二
五三四三號、第二三五二九號、第二三五九四號），及移送併辦
（九十七年度偵字第二七一二一號），本院判決如下：
    主  文
丁○○幫助意圖為自己不法之所有，以詐術使人將本人之物交付
，處有期徒刑伍月，如易科罰金，以新臺幣壹仟元折算壹日。
    事  實
一、丁○○預見提供己有金融機構帳戶之金融卡及密碼，有遭他
    人利用作為詐騙工具之可能，竟仍不違其本意，基於幫助詐
    欺取財之未必故意，於民國九十七年八月間某日，在不詳地
    點，將其於同年三月二十七日下午三時二十七分許，在萬泰
    商業銀行八德分行所開設帳號000000000000號
    帳戶之金融卡（含密碼），交付真實姓名年籍不詳之成年人
    使用，該成年人旋意圖為自己不法之所有，於同年八月三十
    日下午三時許至四時許，先後撥打電話向朱昭燕、甲○○、
    己○○、戊○○訛稱渠等購物時簽單勾選錯誤，致設定為分
    期付款，須至自動櫃員機按鍵操作解除云云，致朱昭燕、甲○○、己○○、戊○○信以為真，均陷於錯誤，朱昭燕、己○○、戊○○乃依指示，分於同日下午三時三十八分許、同
    日下午四時零五分許、同日下午四時零六分許，以郵局自動
    櫃員機各轉帳新臺幣（下同）一萬四千一百二十三元、二萬
    八千二百八十元、七千二百六十五元至丁○○前開銀行帳戶
    ，甲○○則依指示，於同日下午三時五十七分許、同日下午
    四時許，以中國信託商業銀行自動櫃員機各轉帳二萬九千九
    百八十四元、一萬零二十四元至丁○○上開帳戶，俱遭提領
    一空，嗣朱昭燕、甲○○、己○○、戊○○發覺受騙，報警
    循線查悉上情。
二、案經臺北市政府警察局松山分局報請臺灣臺北地方法院檢察
    署檢察官偵查起訴，及移送併案審理。
    理  由
壹、證據能力方面：
    按被告以外之人於審判外之言詞或書面陳述，除法律有規定
    者外，不得作為證據，刑事訴訟法第一百五十九條第一項固
    有明文；惟被告以外之人於審判外之陳述，雖不符刑事訴訟
    法第一百五十九條之一至第一百五十九條之四之規定，而經
    當事人於審判程序同意作為證據，法院審酌該言詞陳述或書
    面陳述作成時之情況，認為適當者，亦得為證據。當事人、
    代理人或辯護人於法院調查證據時，知有第一百五十九條第
    一項不得為證據之情形，而未於言詞辯論終結前聲明異議者
    ，視為有前項之同意，同法第一百五十九條之五亦有明文。
    證人即被害人朱昭燕、甲○○、己○○、戊○○於警詢中之
    證述，雖俱屬被告以外之人於審判外之陳述，然當事人於審
    判程序對於上開證據方法之證據能力並未爭執，本院審酌前
    開證人於審判外之言詞陳述於作成時之情況，並無違法不當
    或證明力明顯過低之瑕疵，認前揭證據方法，適為本案之證
    據；至其餘資以認定本案犯罪事實之非供述證據（詳後述）
    ，亦查無違反法定程序取得之情形，依同法第一百五十八條
    之四反面規定，洵具證據能力，合先敘明。
貳、實體方面：
一、訊據被告丁○○固坦認於上揭時、地申辦系爭帳戶使用，惟
    矢口否認有何幫助詐欺取財犯行，辯稱：伊將系爭帳戶之金
    融卡及身分證影本放在皮夾，置於短褲口袋，而於九十七年
    八月二十九日晚間九時許，騎機車往返於臺北縣汐止市至臺
    北市○○路間遺失，伊未將該金融卡及密碼提供他人使用，
    因伊以身分證字號末六碼作為金融卡密碼，可能因此遭人盜
    用云云。經查：
  (一)系爭帳戶為被告所開設，並領用金融卡一節，為被告自承不
    諱（見本院卷第十五頁反面），並有萬泰商業銀行八德分行
    九十七年九月十二日八德字第○九七○四三○五○一二號函
    檢送之開戶資料、身分證、健保卡、歷史交易明細、ＡＴＭ
    交易查詢單在卷可稽（見臺灣臺北地方法院檢察署九十七年
    度偵字第二三五二九號偵查卷第十七頁至第二十四頁），此
    部分事實應堪認定。
  (二)被害人朱昭燕、甲○○、己○○、戊○○因遭詐騙，而於前
    揭時地轉帳至系爭帳戶一情，業據證人朱昭燕、甲○○、己○○、戊○○於警詢中指證綦詳（見臺灣臺北地方法院檢察
    署九十七年度偵字第二五三四三號偵查卷第六頁至第七頁、
    九十七年度偵字第二三五九四號偵查卷第七頁至第十一頁、
    九十七年度偵字第二七一二一號偵查卷第五頁至第六頁、同
    上第二三五二九號偵查卷第八頁至第九頁），並有渠等提出
    之中華郵政公司自動櫃員機交易明細表、存摺內頁、中國信
    託商業銀行交易明細表附卷足憑（見同上第二五三四三號偵
    查卷第九頁、同上第二三五九四號偵查卷第十八頁、同上第
    二七一二一號偵查卷第二十頁、同上第二三五二九號偵查卷
    第十一頁），足認系爭帳戶確供真實姓名年籍不詳之成年人
    向朱昭燕、甲○○、己○○、戊○○詐騙財物之用，至屬灼
    然。
  (三)被告固辯稱：系爭帳戶之金融卡係遺失，因伊以身分證字號
    末六碼作為金融卡密碼，可能因此遭人盜用云云。惟：
    1.金融機構帳戶，事關存戶個人財產權益之保障，與存戶之
      存摺、金融卡及密碼結合，其專屬性、私密性更形提高，
      若落入不明人士手中，極易被利用為取贓之犯罪工具，是
      一般人均有妥為保管以防止他人任意使用之認識，倘不慎
      遺失或遭竊，衡情均會報案或掛失，以免帳戶內存款遭他
      人盜領或帳戶遭冒用。本案被告自承：系爭帳戶之金融卡
      遺失後，並未辦理掛失等語（見本院卷第十五頁），已悖
      異一般人管理帳戶之常情。
    2.況詐欺正犯係為避免自金融機構帳戶之來源回溯追查其身
      分，而使用他人金融機構帳戶供被害人匯款及取贓，其對
      於金融機構帳戶所有人發現存摺或金融卡遺失或遭竊時，
      會向警方報案，並向金融機構辦理掛失止付，當知之甚稔
      ，其既有意利用他人帳戶作為詐騙工具，當無選擇一隨時
      可能遭真正存款戶掛失而無法使用之帳戶之可能，輔以現
      今社會上，確實存有不少為貪圖小利而出售自己帳戶供他
      人使用之人，是詐欺正犯僅需支付少許金錢，即可取得可
      完全操控而無虞遭掛失風險之他人帳戶，實無明知係他人
      所遺失或遭竊之金融機構帳戶，仍以之供作詐得款項匯入
      之用之必要，否則，若在其尚未施詐前，或行騙後未及提
      領該帳戶內之贓款前，該帳戶即遭掛失，豈非無法遂其詐
      財之目的，是詐欺正犯絕無將涉及詐騙成否之關鍵置於如
      此不確定境地之可能。查被害人朱昭燕於九十七年八月三
      十日下午三時三十八分許，轉帳一萬四千一百二十三元至
      系爭帳戶後，旋於同日下午三時四十二分許遭人以金融卡
      提領一萬五千零六元（其中六元為手續費）；被害人甲○○於同日下午三時五十七分許、同日下午四時許，各轉帳
      二萬九千九百八十四元、一萬零二十四元至系爭帳戶，即
      於同日下午四時零一分許，遭人以金融卡提領二萬零六元
      （其中六元為手續費）、二萬零六元（其中六元為手續費
      ）；被害人己○○、戊○○分於同日下午四時零五分許、
      下午四時零六分許，各轉帳二萬八千二百八十元、七千二
      百六十五元至系爭帳戶，隨即於同日下午四時零八分、同
      日下午四時零九分許，遭人以金融卡各提領二萬零六元（
      其中六元為手續費）、一萬五千零六元（其中六元為手續
      費），此有系爭帳戶歷史交易明細、ＡＴＭ交易查詢單在
      卷可佐（見同上第二三五二九號偵查卷第二十頁至第二十
      四頁），衡情若非系爭帳戶為詐欺正犯所能掌控，無虞遭
      帳戶所有人提領或掛失，詐欺正犯焉能順利密集分次提領
      詐欺贓款？益徵被告辯稱：系爭帳戶之金融卡係遺失云云
      ，要屬虛偽不實。
  (四)一般國人向金融機構開設帳戶，並無任何法令限制，若係用
    於存提款之正當用途，大可光明正大自行申請使用，而帳戶
    之用途係用來存提款項，一旦有人以他人帳戶做不明使用，
    依一般常識認知，極易判斷乃係該隱身幕後之使用人基於使
    用別人之帳戶，存提款情形可不易遭人循線追查之考慮而為
    ，自可產生與不法犯罪目的相關之合理懷疑，且依一般稍具
    知識之人，對於日常生活常見之不法之徒，利用他人帳戶以
    掩人耳目進行之不法行為中，最常見者不外乎詐騙他人錢財
    ，而以帳戶作為犯罪工具，是存摺、金融卡及密碼等乃係個
    人重要物件，一般人自不會任意交予他人，被告竟仍將其帳
    戶之金融卡及重要之提款密碼，均提供來路不明人士使用，
    極可能遭其作為詐取財物之工具，衡情應有所預見，猶將之
    交付他人使用，顯有容認犯罪事實發生之本意，亦堪認定。
  (五)綜上所述，被告前揭所辯，顯係事後卸責之詞，不足採信。
    本案事證明確，被告幫助詐欺取財犯行，堪以認定，應依法
    論科。
三、按刑法上之幫助犯，係對於犯罪與正犯有共同之認識，而以
    幫助之意思，對於正犯資以助力，而未參與實施犯罪之行為
    者而言（最高法院八十八年度臺上字第一二七○號判決參照
    ）。被告基於幫助詐欺取財之未必故意，提供系爭帳戶之金
    融卡及密碼予前開真實姓名年籍不詳之成年人，該成年人以
    詐術向被害人騙取財物，並無證據證明被告有參與詐欺取財
    犯行之構成要件行為，故核被告所為，係犯刑法第三十條第
    一項前段、第三百三十九條第一項幫助詐欺取財罪。又被告
    僅以一幫助行為，雖正犯為四次詐欺行為，就被告而言，僅
    有一次犯罪行為，僅成立一幫助犯之罪（最高法院九十六年
    度臺非字第二四五號判決參照）。起訴書犯罪事實欄雖未就
    被害人己○○遭詐欺部分（即臺灣臺北地方法院檢察署九十
    七年度偵字第二七一二一號移送併辦意旨書犯罪事實欄所載
    內容）予以敘明，惟該部分與已敘明部分，屬同一幫助詐欺
    取財犯行，為同一案件，自為起訴效力所及，本院應併予審
    理。被告幫助該成年人犯前開罪名，爰依刑法第三十條第二
    項規定，按正犯之刑減輕之。爰審酌被告提供帳戶予詐欺者
    使用，助長詐欺犯罪，擾亂金融交易秩序，實為社會層出不
    窮詐財事件發生之根源，並使犯罪之追查趨於複雜，其犯後
    猶飾詞圖卸，未見悔意，及其犯罪之目的、手段、智識程度
    、生活狀況、被害人所受之損害等一切情狀，量處如主文所
    示之刑，並諭知易科罰金之折算標準。
四、臺灣板橋地方法院檢察署九十七年度偵字第三三四八六號檢
    察官移送併辦意旨略以：被告明知其在金融機構之帳戶，如
    交與他人使用，可作為幫助他人犯罪之用，而他人以之作為
    犯罪之用時，亦不違反其本意，並以幫助他人犯罪之意思，
    於九十七年八月間，在不詳地點，將其在中華郵政正義郵局
    （帳號00000000000000號）及彰化銀行汐止
    分行（帳號00000000000000號）之帳戶提款
    卡及密碼交付不詳人，致使詐騙集團利用前開二帳戶，於同
    年月三十日下午五時二十分許，詐騙丙○○二萬九千九百八
    十三元，並匯入被告所有前述正義郵局帳戶內，於同日晚間
    七時十五分許，詐騙乙○○四萬三千九百八十九元（移送併
    辦意旨書誤繕為四十七萬三千九百八十九元），其中二萬九
    千九百八十九元匯入被告上開正義郵局帳戶內，另一萬四千
    元匯入被告前開彰化銀行汐止分行帳戶內，因認被告此部分
    涉犯刑法第三十條第一項前段、第三百三十九條第一項幫助
    詐欺取財罪嫌，並與前揭起訴部分具有接續犯之一罪關係，
    請併案審理云云。惟被告辯稱：前揭正義郵局及彰化銀行帳
    戶之金融卡係遺失云云，卷內復乏積極證據證明被告係基於
    幫助詐欺取財之接續犯意，於同時同地或密切接近之時地將
    上開二帳戶交予收受上開萬泰商業銀行帳戶之同一成年人或
    所屬之詐欺集團，難認被告僅有一次交付帳戶之幫助行為，
    此部分既未經起訴，自應退由檢察官另為適法之處理。
據上論斷，應依刑事訴訟法第二百九十九條第一項前段，刑法第
三十條第一項前段、第二項、第三百三十九條第一項、第四十一
條第一項前段，刑法施行法第一條之一第一項、第二項前段，判
決如主文。
本案經檢察官楊冀華到庭執行職務
中    華    民    國  九十八  年    一    月  二十一  日
                          臺灣臺北地方法院刑事第七庭
                              審判長法  官  高偉文
                                    法  官  林勇如
                                    法  官  孫萍萍
以上正本證明與原本無異。
如不服本判決，應於收受送達後十日內向本院提出上訴書狀，並
應敘述具體理由；其未敘述上訴理由者，應於上訴期間屆滿後二
十日內向本院補提理由書（均須按他造當事人之人數附繕）「切
勿逕送上級法院」。
                                    書記官  林義盛
中    華    民    國  九十八  年    一    月  二十一  日
附錄本案論罪科刑法條：
刑法第三百三十九條
意圖為自己或第三人不法之所有，以詐術使人將本人或第三人之
物交付者，處五年以下有期徒刑、拘役或科或併科一千元以下罰
金。
以前項方法得財產上不法之利益或使第三人得之者，亦同。
前二項之未遂犯罰之。


司法院資訊處製作；財團法人民間司法改革基金會備份。
